臺灣士林地方法院民事判決　　　　　　 92年度訴更一字第9號
原　　　告　寅○○○
　　　　　　　　　　　　號之一.
　　　　　　丙○○
　　　　　　　　　　　　號二樓.
　　　　　　己○○
　　　　　　　　　　　　四號五.
　　　　　　丁○○
　　　　　　　　　　　　之二號.
　　　　　　戊○○
　　　　　　甲○○
　　　　　　　　　　　　樓
　　　　　　乙○○
　　　　　　　　　　　　樓
前列七人共同
訴訟代理人　林永頌律師
　　　　　　黃韋齊律師
被　　　告　辛○○
　　　　　　庚○○
　　　　　　　　　　　　七號
　　　　　　子○○丑○之承受.
　　　　　　癸○○丑○之承受.
　　　　　　壬○○丑○之承受.
兼前列三人共同
訴訟代理人　卯○○丑○之承受.
當事人間租佃爭議事件，本院於民國94年3 月16日言詞辯論終結
，判決如下：
    主  文
確認原告與被告間就坐落台北市○○區○○段一小段一四三地號
之耕地三七五租約法律關係不存在。
訴訟費用由被告負擔。
    事實及理由
一、原告主張：坐落台北市○○區○○段1 小段143 地號土地（
    以下簡稱系爭土地）為原告寅○○○、丙○○、己○○、丁○○、戊○○、甲○○、乙○○等七人之被繼承人王金守及
    訴外人王呅、台北市所共有。被告辛○○、庚○○與被告卯
    ○○、子○○、癸○○、壬○○之被繼承人丑○，與訴外人
    王呅及原告寅○○○等7 人之被繼承人王金守，就系爭土地
    訂有耕地三七五租約，其後並於內湖區公所每六年展延登記
    租約乙次。而原告寅○○○等七人之被繼承人王金守與訴外
    人王呅，於59年8 月間經系爭土地承租人同意，與台北市政
    府環境清潔處（當時地號為台北市內湖區○○○段64地號）
    簽訂合約書，提供系爭土地件為填墊垃圾之用。而承租人辛○○、庚○○、丑○，亦於領取農作物補償費後，交出系爭
    土地與台北市政府環境清潔處，且其等既明知系爭土地係作
    垃圾場之用，已難再栽植農作物，顯有預見系爭土地將來已
    不可能再為耕作之用，是其等既已同意交出土地不再自任耕
    作，則依耕地三七五減租條例第16條之規定，兩造原訂租約
    即屬無效，爰提起本件確認之訴等語，並聲明請求確認原告
    與被告間就系爭土地之耕地三七五租約法律關係不存在。
二、被告則以：當初地主並未通知其等已將系爭土地提供環保局
    使用，而環保局將水堵住，使其種植之水稻無法存活，且傾
    倒垃圾，經其等抗議後，環保局於59年間並曾賠一次工錢，
    但沒有領到補償費，此後其等即未再耕種，環保局曾說垃圾
    上要填土，6 年以後仍可耕作，並承諾保留租約，但其後就
    一直傾倒垃圾，地主亦不處理等語，資為抗辯，並聲明駁回
    原告之訴。
三、程序方面：
（一）本件兩造就系爭土地前經台北市政府耕地租佃委員會調解
      、調處不成立，原告不服調處，由台北市政府耕地租佃委
      員會依耕地三七五減租條例第26條規定移送本院審理，先
      予敘明。
（二）按當事人死亡者，繼承人於得為承受時，應即為承受之聲
      明，當事人不聲明承受訴訟時，法院亦得依職權，以裁定
      命其續行訴訟，民事訴訟法第175 條第1 項、第178 條分
      別定有明文。經查：被告丑○於訴訟進行中之91年12月26
      日死亡，有
      癸○○、壬○○、吳秀如為被告丑○之繼承人，惟吳秀如
      已為拋棄繼承之表示，此業據調閱本院92年度繼字第56號
      拋棄繼承案卷查明屬，爰由本院依職權裁定命由被告卯○○、子○○、癸○○、壬○○，承受並續行被告丑○之訴
      訟。
四、實體方面：
（一）原告主張系爭土地登記為原告寅○○○等七人之被繼承人
      王金守、及訴外人王呅、台北市所共有，被告辛○○、庚○○，及被告卯○○、子○○、癸○○、壬○○之被繼承
      人丑○，與王呅及王金守就系爭土地訂有耕地三七五租約
      ，其後並於內湖區公所每六年展延登記租約乙次，王呅及
      原告寅○○○等七人之被繼承人王金守等人於59年8 月間
      與台北市政府環境清潔處就系爭土地簽訂合約書，提供系
      爭土地作為填墊垃圾之用，其後系爭土地即由台北市政府
      環境清潔處堆置垃圾，被告均未再自任耕作等事實，業據
      原告提出系爭土地登記謄本影本、耕地租約變更登記記載
      表影本、59年8 月所訂合約書影本各一份為證，且為被告
      所不爭執，故原告此部分之主張，堪認屬實。
（三）被告雖辯稱其等未同意提供系爭土地與台北市政府環境清
      潔處供作堆放垃圾之用，係地主自行與台北市政府簽約，
      且台北市政府環境清潔處先堵住用水，使稻作無法存活云
      云，惟查本件系爭土地雖係由原地主即王呅、王金守等人
      ，與台北市政府環境清潔處訂約，提供作為堆積垃圾使用
      ，惟因當時王呅、王金守等人，尚與承租人辛○○、庚○○、丑○有耕地三七五租約存在，故系爭土地應係承租人
      實際占有使用，亦即系爭土地於58年間應係由承租人依耕
      地三七五租約占有耕作中，是若被告或其被繼承人未配合
      將系爭土地提供予台北市政府環境清潔處作為垃圾場之用
      ，縱原地主與台北市政府環境清潔處訂約，台北市政府環
      境清潔處亦無法自原地主處取得系爭土地之占有，並用以
      堆積垃圾，被告雖辯稱係台北市政府環境清潔處堵住灌溉
      用水，以致其等未得繼續耕作，惟並未就此舉證以實其說
      ，且被告或其被繼承人等使用之土地，若真係遭台北市政
      府環境清潔處侵奪使用，衡情被告應不會置之不理，然被
      告多年來除未繼續繳納地租，亦未就此向台北市政府清潔
      處請求返還系土地或排除侵害，是其所辯係台北市政府環
      境清潔處以強制方式取得占有，顯與常理不合。且被告辛○○亦曾供稱曾於抗議後領取一次賠償款，再參酌依原告
      被繼承人王金守與台北市政府環境清潔處之合約書第4 條
      訂有地上物補償之約定，應認原告主張被告係於領取補償
      後同意交出占有之土地供台北市政府環境清潔處使用，較
      符常情，應堪採信。
（四）被告既同意將其占有之系爭土地，交由台北市政府環境清
      潔處作為填墊垃圾之用，即屬將耕地供其他非耕作之用，
      依前揭說明，在台北市政府環境清潔處借用或租用期間，
      系爭土地承租人均屬不自任耕作，是依耕地三七五減租條
      例第16條第2 項之規定，兩造間就系爭土地所訂之耕地三
      七五租約，應自58年間起已當然向後失其效力，故承租人
      之繼承人亦無由繼承該租佃契約，是以兩造間就系爭土地
      即無耕地租賃關係存在，堪以認定。
五、次按出租人或承租人不會同申請耕地租約登記，經一方陳明
    理由，得由出租人或承租人單獨申請，觀諸依耕地三七五減
    租條例第6 條第2 項授權所制訂之臺北市耕地租約登記辦法
    第3 條第1 項第5 款規定甚明。惟耕地三七五減租條例第6
    條第一項有關耕地租約應經登記之規定，係政府機關為便於
    管理租約行政作業之需要，及為保護佃農而謀其舉證上之方
    便而設，初無藉由政府機關所為各種租約登記或逕為登記之
    行政作業，以達確定、變更或形成人民私權關係之效力，亦
    即非謂凡經登記之租約必屬有效，仍應依相關規定判斷租約
    之效力。本件耕地租約既已因承租人辛○○、庚○○及被告
    卯○○等之被繼承人丑○自58年間起未在系爭土地上自任耕
    作而失效，已如前述，核與臺灣省耕地租約登記辦法第7條
    規定承租人「並有繼續耕作之事實者」，始得為租約續訂登
    記者不符，內湖區公所未查明被告或其被繼承人並無繼續耕
    作之事實，即予續訂租約登記，尚有未洽，而兩造間之耕地
    租約既因承租人未自任耕作而失效，自不因嗣後內湖區公所
    未查明事實所為續定租約登記，而使業已失效之系爭耕地租
    約回復其效力。
六、綜上所述，系爭土地於台北市政府環境清潔處借用或租用期
    間，承租人辛○○、庚○○、丑○均屬不自任耕作，依耕地
    三七五減租條例第16條第2 項之規定，原訂之耕地三七五租
    約，應自58年間起即已當然向後失其效力，是丑○死亡後，
    其繼承人即被告卯○○、子○○、吳進、壬○○亦無由繼承
    其耕地租佃契約，從而，原告訴請確認兩造間就系爭土地之
    耕地租賃法律關係不存在，即屬有據，為有理由，應予准許
    。
七、本件判決基礎已臻明確，兩造其餘之攻擊防禦方法及訴訟資
    料經本院斟酌後，核與判決不生影響，無一一論述之必要，
    併予敘明。
八、據上論結，原告之訴為有理由，依民事訴訟法第78條，判決
    如主文。
中　　華　　民　　國　　94　　年　　4 　　月　　8 　　日
                  民事第一庭
                            法  官  劉穎怡
以上正本係照原本作成。
如對本判決上訴須於判決送達後20日內向本院提出上訴狀
中　　華　　民　　國　　94　　年　　4 　　月　　8 　　日
                            書記官  陳玉敏
